臺灣桃園地方法院民事判決
110年度訴字第1578號
原      告  鄭金圖  
訴訟代理人  李國煒律師
被      告  楊文弘  
訴訟代理人  吳磺慶律師
上列當事人間請求給付買賣價金事件，於民國111年6月13日辯論
終結，本院判決如下：
    主      文
一、被告應給付原告新臺幣壹佰玖拾貳萬元，及自民國一一○年
    十月二十九日起至清償日止，按週年利率百分之五計算之利
    息。
二、原告其餘之訴駁回。
三、訴訟費用由被告負擔十分之八，餘由原告負擔。
四、本判決第一項於原告以新臺幣陸拾肆萬元之現金或銀行可轉
    讓存單為被告預供擔保，得假執行。但被告如以新臺幣壹佰
    玖拾貳萬元之現金或銀行可轉讓存單為原告預供擔保，得免
    為假執行。
五、原告其餘假執行之聲請駁回。　　　
    事實及理由
壹、程序部分：
    按訴狀送達後，原告不得將原訴變更或追加他訴，但擴張或
    縮減應受判決事項之聲明者，不在此限，此為民事訴訟法第
    255條第1項第3款所明定。經查，原告起訴時，其訴之聲明
    原為：「㈠被告應給付原告新臺幣（下同）240萬8,528元，
    及自起訴狀繕本送達翌日起至清償日止，按週年利率5％計算
    之利息。㈡願供擔保，請准宣告假執行。」（見本院卷第3頁
    ）；嗣原告於民國110年12月16日本院言詞辯論期日當庭變
    更其聲明第一項為：「被告應給付原告240萬8,528元，及自
    110年10月29日起至清償日止，按週年利率5％計算之利息。
    」（見本院卷第56頁）。核原告上開所為，屬減縮應受判決
    事項之聲明，與上開規定相符，應予准許。
貳、實體部分：
一、原告主張：
  ㈠兩造於109年1月8日簽立協議書（下稱系爭給付協議），約定
    就訴外人利得特殊鋼材有限公司（下稱利得公司）取得訴外
    人弘大精密股份有限公司（下稱弘大公司）於桃園市○○○○區
    ○○路0段000號廠房（下稱系爭廠房）內之全部設備一事，被
    告應給付原告320萬元，且經雙方確認後，被告尚應再給付
    原告員工相關費用48萬8,528元，故總金額共計368萬8,528
    元。兩造並約定給付方式係自109年1月起，於每月28日前由
    被告給付原告8萬元，至全部清償為止，且若有連續6期未付
    之情形，其餘未到期部分，視為全部到期。
　㈡另利得公司於109年1月8日與弘大公司簽立另一份協議書（下
    稱系爭機台協議），約定弘大公司應將系爭廠房內之全部設
    備作價1,200萬元（含弘大公司至109年1月10日前積欠利得
    公司之全部債權及弘大公司尚積欠員工之特休換算金額64萬
    4,716元，合計1,200萬元）出售予利得公司。
　㈢弘大公司已於109年1月8日將廠房內之全部設備交付予利得公
    司，詎被告自110年5月28日起即未再依約給付價金，迄今已
    逾6個月未給付，而原告僅收到16期即128萬元，是依系爭給
    付協議之約定，被告應喪失期限利益，自應一次給付剩餘之
    價金240萬8,528元予原告。為此，爰依系爭給付協議第2條
    第1項之約定，提起本件訴訟等語。並聲明：如上開變更後
    之聲明。
二、被告則以：
　㈠利得公司於109年1月8日同意以1,520萬元（即1,200萬元及32
    0萬元）購買弘大公司之全部設備（包括系爭機台），被告
    及利得公司並分別有簽立系爭給付協議及系爭機台協議。至
    原告所謂員工相關費用48萬8,528元，兩造於簽約當時並未
    核算，且被告亦未同意給付，故被告就系爭給付協議僅應給
    付320萬元。
　㈡且就弘大公司應交付予利得公司之機台，系爭給付協議第1條
    及系爭機台協議第2條乃記載「廠房內之全部設備（詳如設
    備）」，自應包括上開兩協議附件（兩協議之附件內容均相
    同，下稱系爭附件）所列之全部機台，然弘大公司就系爭附
    件所列最後4台如附表所示之機台（下稱系爭機台），因已
    出租予萬到公司而無法移轉，故遲於110年5月由弘大公司出
    具切結書（下稱系爭切結書）後，利得公司方於110年6月自
    萬道公司處取回系爭機台，則依系爭給付協議之約定，利得
    公司係於110年6月後始取得弘大公司之全部機台，自應於11
    0年6月才有給付價金320萬元之義務。
　㈢又利得公司對弘大公司有如下所述之債權（下稱系爭債權）
    ，且利得公司已將其對弘大公司之系爭債權轉讓予被告，而
    原告於109年1月21日起至100年8月26日間違法將弘大公司之
    存款匯到其私人帳戶，是弘大公司對原告有返還存款之請求
    權，被告基於其對弘大公司之系爭債權，得代位弘大公司向
    原告請求返還存款，爰以系爭債權與原告對被告依系爭給付
    協議所生之債權為抵銷抗辯：
　1.擅自出租系爭機台之租金不當得利債權138萬6,000元（下稱
    租金不當得利債權）：利得公司乃於109年1月10日取得系爭
    機台之所有權，弘大公司卻仍將系爭機台出租予萬道公司，
    並獲有63萬元及75萬6,000元之不當得利，故利得公司對弘
    大公司有該租金不當得利債權存在。
　2.代墊稅費之返還請求權（下稱代墊稅費債權）57萬1,500元
    ：弘大公司於109年1月10日將其全部所有之設備以1,200萬
    元出賣予利得公司，並由利得公司代墊營業稅57萬1,500元
    ，惟依加值型及非加值型營業稅法第2條第1項之規定，應由
    弘大公司負擔；且依系爭機台協議第4條第2項之約定，弘大
    公司應於日後結束營業退稅時，優先償還利得公司，惟弘大
    公司於110年6月結束與萬道公司租賃契約後，已無業務執行
    ，自應清算、退稅、解散，但弘大公司故意不清算，嗣於11
    0年11月弘大公司已停業卻未解散，自應認弘大公司已結束
    營業，並應就退稅後所得之金額，返還予利得公司。
　3.代墊員工資遣費之不當得利返還請求權100萬元（下稱代墊
    員工資遣費債權）：弘大公司於109年6月本應給付其員工上
    千萬資遣費，經被告協調並替弘大公司代墊資遣費100萬元
    ，而弘大公司因此獲有不當得利100萬元，故利得公司得請
    求弘大公司返還此款項。
　㈣並聲明：1.原告之訴駁回。2.如受不利判決，願以現金或銀
    行可轉讓之存單供擔保，請准宣告免為假執行。　　　　
三、兩造不爭執事項（見本院卷第102、103頁）：　　　　
　㈠利得公司（被告之配偶為負責人）與弘大公司（原告為負責
    人）有於109年1月8日簽立系爭機台協議，約定由弘大公司
    將其機台以1,200萬元出售給利得公司。
　㈡兩造於109年1月8日簽立系爭給付協議，約定被告於⑴利得公
    司或指定之第三人取得弘大公司機台，及⑵系爭機台協議成
    立生效後，被告應給付原告320萬元（另尚有48萬8,528元須
    由雙方另行確認）。
　㈢弘大公司就系爭附件所示之機台，除了系爭機台外，其餘機
    台均已於109年1月8日交付利得公司。
　㈣弘大公司於108年6月15日起至110年6月14日止，有將系爭機
    台出租予萬道公司。
　㈤弘大公司已於110年5月12日將系爭機台交付予利得公司。
　㈥被告自109年1月28日起有按月於每月28日以前給付8萬元予原
    告，共128萬元，自110年5月28日起即未再給付。
四、本院之判斷：
　㈠系爭給付協議所約定之總金額為320萬元。
　1.經查，系爭給付協議第1條乃約定：「甲方（即被告）同意
    於利得特殊鋼材有限公司或指定之第三人取得弘大精密股份
    有限公司於桃園市○○○○區○○路○段000號廠房內之全部設備（
    詳如附件）及利得特殊鋼材有限公司與弘大精密股份有限公
    司於民國一○九年一月八日所簽立之協議書（作價讓渡機台
    協議）該契約成立生效後，甲方給付乙方（即原告）新台幣
    320萬元。（另尚有48萬8,528元須由雙方另行確認，若需給
    付，則總金額為368萬8,528元，則依照下列給付方式延長給
    付至民國一一二年二月）」。可知兩造已就給付320萬元之
    部分達成合意，惟就另外48萬8,528元部分，上開約定之內
    容已載明「須由雙方另行確認」，是尚難認兩造就此部分有
    達成給付之合意。
　2.原告雖主張系爭給付協議第1條所載之48萬5,825元，是因原
    告於106年7月1日授權被告代為經營弘大公司，而被告以其
    擔任負責人之信建精密有限公司（下稱信建公司）代為經營
    管理弘大公司，期間就弘大公司員工於106年7月至108年12
    月止請領之特修費用48萬8,528元，已於信建公司每月帳中
    扣除，可見該款項是信建公司代管期間之盈虧自負，不應由
    原告負擔，從而，系爭給付協議之金額應加計該48萬8,528
    元云云，並提出授權書、信建公司代管弘大公司之彙總明細
    為佐（見本院卷第115至117頁）。然查，原告上開主張僅是
    其單方之說詞，並無相關證據足以證明兩造有就該款項由何
    人負擔達成合意，自難認原告此部分主張為可採；況縱認原
    告上開主張為真，因該款項屬弘大公司之員工特休費用，且
    依原告主張乃應由信建公司負擔，是就該款項之給付，應屬
    弘大公司與信建公司間之債權債務關係，而非兩造間之債權
    債務關係，故在無其他事證證明兩造有就該款項之給付達成
    任何合意之情況，亦尚難逕認該款項與兩造所簽立之系爭給
    付協議有何關聯。從而，原告此部分主張並非可採，系爭給
    付協議之總金額應為320萬元，堪以認定。
　㈡系爭給付協議所載弘大公司應交付予利得公司之機台，有包
    含系爭機台。
　1.經查，就系爭給付協議所約定弘大公司應交付予利得公司之
    設備，兩造乃於系爭給付協議之第1條以「系爭廠房內之全
    部設備（詳如系爭附件）」為約定，而系爭機台雖有經列於
    系爭附件之中，然因系爭機台當時業經出租予萬道公司，故
    並非是位於「系爭廠房內」，故如以「系爭廠房內之全部設
    備」文義解釋，系爭給付協議之所約定弘大公司應給付予利
    得公司之機台，即不包含系爭機台，然若依「（詳如系爭附
    件）」之記載為解釋，則包含系爭機台；又原告代表弘大公
    司與被告代表利得公司所簽立之系爭機台協議亦有相同之情
    形，可見系爭給付協議及系爭機台協議之文字記載有前後矛
    盾之情形，自應依當事人之真意進行解釋。
　2.而依證人即李典穎律師於本院具結證稱：系爭給付協議及系
    爭機台協議均是我擬的，兩造於簽約前就系爭機台是否有包
    含在弘大公司處分予利得公司之機台內一事，已有所爭執，
    因為我是弘大公司與利得公司之法律顧問，所以我說我不介
    入，請他們自己去談，系爭附件我忘記是哪一方當事人所提
    供，我有將擬好的契約及當事人提供之系爭附件交給兩造，
    請他們自行去確認，確認完之後，就約時間去利得公司簽約
    ，簽約當天沒有討論到要就系爭附件內容進行刪除之事，簽
    完約後，原告有跟我說他有意見，可是我有跟他說當時已經
    簽完約了，如果要修改，必須兩方同意才能修改等語（見本
    院卷第173至178頁）。可見兩造於簽約前就系爭機台是否為
    處分範圍已有所爭執，故兩造於簽約時自當就此事特別注意
    ，而相較於契約所載「廠房內之全部設備」等概括之文字，
    系爭附件所列之機台清單乃較為詳細、明確，且兩造均已事
    前取得系爭附件確認，若兩造就系爭附件所列之機台有所爭
    執，自應於簽約當時提出討論，但依證人之上開證述，兩造
    於簽約時對於系爭附件之內容均無爭執，是足認依兩造簽約
    當時之真意，其等確有將系爭機台納入處分範圍之意思無訛
    。
　3.且參諸弘大公司於110年5月12日亦有出具系爭切結書予利得
    公司，聲明就弘大公司出租予萬道公司之系爭機台，授權予
    利得公司取得所有權，得由利得公司對萬道公司主張等情，
    有系爭切結書可憑（見本院卷第33頁），可見弘大公司亦認
    為應將系爭機台交付予利得公司，無須另外給付任何費用，
    益徵系爭機台協議及系爭給付協議所指之「系爭廠房內之全
    部設備（詳如系爭附件）」確有包含系爭機台在內。
　4.原告雖主張弘大公司出具系爭切結書僅是將系爭機台另行贈
    與予利得公司云云。然系爭切結書中並未有任何有關「贈與
    」之文字，且系爭切結書僅是弘大公司單方書立，並無利得
    公司之簽章，此外，並無其他事證足認利得公司有與弘大公
    司就系爭機台成立贈與之合意，是尚難認弘大公司與利得公
    司間有就系爭機台成立贈與契約，故認原告此部分之主張，
    並非可採。
　5.綜上，系爭給付協議所載弘大公司應給付予利得公司之機台
    ，確有包含系爭機台，堪以認定。　　　　
　㈢原告以被告連續6期未給付8萬元為由，視為全部到期，請求
    被告給付剩餘之240萬8,528元，為有理由。
　1.經查，依系爭給付協議第1條所載：「甲方（即被告）同意
    於利得特殊鋼材有限公司或指定之第三人取得弘大精密股份
    有限公司於桃園市○○○○區○○路○段000號廠房內之全部設備（
    詳如附件）及…（略）…後，甲方給付乙方（即原告）新台幣
    320萬元」等語，乃約定被告給付320萬元之時點是在「利得
    公司或指定第三人取得全部設備後」；然依系爭給付協第2
    條所約定：「二、給付方式如下：㈠自民國一○九年一月起，
    於每月二十八日前給付乙方（即被告）新台幣捌萬元整，至
    全部清償為止」等語，則約定被告就該320萬元，應自109年
    1月起按月於每月28日前給付8萬元；可見上開2條約定亦有
    前後矛盾之情形。
　2.而審酌證人李典穎律師於本院乃具結證稱：印象中當時的給
    付應該是分期給付，應該是以第2條為準，因為第一條主要
    是約定應給付之金額，第二條主要是約定給付之方式等語（
    見本院卷第175頁）；以及被告於其所稱取得全部機台之時
    點即110年6月以前，即已有於109年1月起按月給付8萬元，
    並已給付16期等情，為兩造所不爭執；足認系爭給付協議所
    約定之給付方式應以第2條為準，即應由被告自109年1月起
    按月於每月28日前給付8萬元，至全部清償為止。
　3.又系爭給付協議第2條後段乃約定：「若有連續六期未給付
    ，其餘未到期部分視為全部到期」。本件被告自109年1月按
    月給付16期8萬元共128萬元後，自110年5月28日起即未再給
    付等情，為兩造所不爭執，而被告既已逾6期未給付，則原
    告依上開約定主張視為全部到期，並請被告給付剩餘之款項
    即192萬元（計算式：契約總金額320萬元－已給付金額128萬
    元＝192萬元），自屬有據。　　　
　㈣被告所為之抵銷抗辯，並非可採。　　　　
  1.按「二人互負債務，而其給付種類相同，並均屆清償期者，
    各得以其債務，與他方之債務，互為抵銷。但依債之性質不
    能抵銷或依當事人之特約不得抵銷者，不在此限」，民法第
    334條第1項定有明文。次按民法第334條所稱之抵銷，以二
    人互負債務，其給付種類相同且均屆清償期者為要件，故債
    務人得為抵銷抗辯者，須以對於自己債權人之債權為之，而
    不得以對於他人之債權，對於自己之債權人為抵銷。又債權
    人代位債務人起訴，求為財產上之給付，其代位行使之權利
    ，原為債務人之權利，非自己之權利，縱其代位受領該第三
    債務人（即債務人之債務人）之給付，但仍非得直接請求第
    三債務人向自己為給付（最高法院103年度台上字第1406號
    民事判決意旨參照）。
　2.本件被告雖稱：利得公司已將其對弘大公司之系爭債權轉讓
    予被告，而弘大公司對原告有返還存款之請求權，被告基於
    其對弘大公司之系爭債權，得代位弘大公司向原告請求返還
    存款，爰以系爭債權與原告對被告依系爭給付協議所生之債
    權為抵銷抗辯云云。然查：
　⑴利得公司已將其所稱對弘大公司之系爭債權（包含租金不當
    得利債權、代墊稅費債權及代墊員工資遣費債權）轉讓予被
    告，並通知弘大公司，有台北長春路存證號碼61號存證信函
    可參（見本院卷第143至147頁），是被告得對弘大公司主張
    系爭債權，固堪認定。惟系爭債權乃屬被告對「弘大公司」
    之債權，並非被告對「原告」之債權，是依上開規定及見解
    ，被告不得以此債權對原告為抵銷抗辯。
　⑵被告雖稱：弘大公司對原告有存款返還請求權，故被告得代
    位弘大公司請求原告返還存款云云，並提出弘大公司帳戶明
    細及原告存摺封面影本為佐（見本院卷第89至91頁、第149
    頁），惟姑不論被告上開所述是否為真，縱認被告得代位弘
    大公司行使其對原告之權利，惟其所行使者仍為「弘大公司
    之權利」，而非「被告之權利」，故此情形亦與民法第334
    條所規定「二人互負債務」之情形有間，從而，被告以此為
    由提出抵銷抗辯，亦非可採。從而，本件被告所提出之抵銷
    抗辯，為無理由。　　　　
五、末按「給付有確定期限者，債務人自期限屆滿時起，負遲延
    責任」、「債務人遲延者，債權人得請求其賠償因遲延而生
    之損害」、「遲延之債務，以支付金錢為標的者，債權人得
    請求依法定利率計算之遲延利息」、「應付利息之債務，其
    利率未經約定，亦無法律可據者，週年利率為百分之五」，
    民法第229條第1項、第231條第1項、第233條第1項、第203
    條分別定有明文。本件被告依系爭給付協議所應分期給付之
    義務，乃於110年10月28日視為全部到期，並經原告於該日
    以前即已提起本件訴訟對被告為主張，是原告請求被告自11
    0年10月29日起至清償日止，按週年利率5％計算之利息，為
    有理由。　
六、綜上所述，原告依系爭給付協議第2條第1項之約定，請求被
    告給付192萬元，即自110年10月29日起至清償日止，按週年
    利率5％計算之利息，為有理由，應予准許；逾此範圍之請求
    ，為無理由，應予駁回。
七、兩造分別陳明願供擔保請准宣告假執行或免為假執行，就原
    告勝訴部分，核無不合，爰各酌定相當之擔保金額予以准許
    ；原告敗訴部分，其假執行之聲請即失所依據，應予駁回。
    　　
八、本件事證已臻明確，兩造其餘攻擊防禦方法及訴訟資料，經
    本院斟酌後，核與判決結果不生影響，爰不一一論述。
九、訴訟費用負擔之依據：民事訴訟法第79條。
中　　華　　民　　國　　111 　年　　6 　　月　　17　　日
                  民事第三庭    法　官　許容慈
正本係照原本作成。
如對本判決上訴，須於判決送達後二十日內向本院提出上訴狀。
如委任律師提起上訴者，應一併繳納上訴審裁判費。
中　　華　　民　　國　　111 　年　　6 　　月　　20　　日
                                書記官  邱佑儒
附表：
編號 機台名稱 數量   1 油欣CNC立式車床VL-170R 1台   2 油欣CNC立式加工中心機VL-170 1台   3 油欣CNC立式加工中心機VL-170 1台   4 美溪立式加工中心機MH-1060-H3L 1台